臺灣桃園地方法院刑事判決
110年度易字第1030號
公  訴  人  臺灣桃園地方檢察署檢察官
被      告  陳皇霖（原名陳冠儒）






上列被告因詐欺案件，經檢察官提起公訴（臺灣桃園地方檢察署
110年度偵緝字第923號）及移送併辦（臺灣士林地方檢察署110
年度偵字第13000號、第21246號），嗣於準備程序中對檢察官起
訴之事實為有罪之陳述，經本院告知簡式審判程序意旨，並聽取
公訴人及被告意見後，本院合議庭裁定改依簡式審判程序審理，
判決如下：
    主  文
陳皇霖幫助犯洗錢防制法第十四條第一項之洗錢罪，處有期徒刑
參月，併科罰金新臺幣貳萬元，罰金如易服勞役，以新臺幣壹仟
元折算壹日。
緩刑伍年，且應於緩刑期間內，按如附表三所示條件向侯淳茵、
劉銀妃支付財產及非財產上之損害賠償。
    事實及理由
一、陳皇霖可預見提供金融帳戶之存摺、提款卡及密碼予他人使
    用，足以幫助他人提領詐欺之犯罪所得並掩飾或隱匿犯罪所
    得，竟基於縱使有人利用其金融帳戶實施詐欺取財及洗錢犯
    行，亦不違背其本意之幫助詐欺及幫助洗錢犯意，於民國10
    9年9月5日前某時，在桃園市某處，將其所申辦如附表一編
    號一至五所示之帳戶存摺、提款卡及密碼，提供真實姓名、
    年籍均不詳之成年詐欺集團使用，以此方式幫助詐騙集團成
    員從事詐欺取財及洗錢之犯行。嗣詐騙集團成員取得上開5
    帳戶資料後，共同意圖為自己不法之所有，基於詐欺取財之
    犯意聯絡，分別於如附表二編號一至四所示之時間，分別向
    如附表二編號一至四所示之人，各以如附表二編號一至四所
    示之方式實施詐術，使如附表二編號一至四所示之人均陷於
    錯誤，而各匯款如附表二編號一至四所示之款項至如附表二
    編號一至四所示之帳戶內，旋分別遭詐騙集團成員提領一空
    。
二、被告陳皇霖所犯，非死刑、無期徒刑、最輕本刑為3 年以上
    有期徒刑之罪，或高等法院管轄第一審之案件，而被告於本
    院準備程序進行中，就被訴事實為有罪之陳述，經告以簡式
    審判程序之旨，並聽取檢察官、被告及辯護人之意見後，本
    院裁定改依簡式審判程序進行審理。又依刑事訴訟法第159 
    條第2 項、第273 條之2 規定，簡式審判程序之證據調查，
    不受同法第159 條第1 項、第161 條之2 、第161 條之3 、
    第163 條之1 及第164 條至第170 條規定之限制。
三、證據：
　㈠被告陳皇霖於警詢、偵查中之供述及本院準備程序時之自白
    。
　㈡證人即告訴人廖偉宏、侯淳茵、陳志銘及劉銀妃於警詢時之
    證述。
　㈢王道銀行金融卡翻拍照片、交易明細表、玉山銀行存簿、存
    款交易明細查詢單、郵政自動櫃員機交易明細表、合作金庫
    存簿、臺幣存款總覽、富邦銀行存簿、臺外幣交易明細查詢
    表、存簿、交易明細表、存款查詢單、存戶基本資料、開戶
    資料、中華郵政股份有限公司客戶歷史交易清單、台新銀行
    易互明細表、合作金庫商業銀行東桃園分行109年9月29日合
    金東桃園字第1090003143號函、合作金庫銀行新開戶建檔登
    錄單、歷史交易明細查詢單、土地銀行中壢分行客戶資料查
    詢、客戶序時往來明細查詢單、臺灣土地銀行中壢分行109
    年2月25日中壢字第01090000674號函。　　
四、論罪科刑
  ㈠核被告陳皇霖所為，係犯刑法第30條第1 項前段、第339 條
    第1 項之幫助詐欺取財罪及同法第30條第1 項前段、洗錢防
    制法第14條第1 項之幫助洗錢罪。起訴書及移送併辦意旨書
    雖或有漏未論及被告成立上開幫助洗錢罪，容有未洽，然此
    業經公訴檢察官當庭補充，且此部分與被告所犯幫助詐欺取
    財罪間，有想像競合之裁判上一罪關係，應為起訴效力所及
    ，本院復已告知被告所犯罪名，自得併予審理。
  ㈡移送併辦（臺灣士林地方檢察署檢察官110年度偵字第13000
    號、第21246號移送併辦意旨書）部分，雖均未起訴，然悉
    與本案業經起訴部分，具有想像競合犯之裁判上一罪關係，
    皆為起訴效力所及，本院自應併予審理，附此敘明。
  ㈢被告以一交付上述金融機構帳戶之存摺、金融卡及密碼等資料之行為，幫助詐騙集團成員詐取告訴人廖偉宏等4 人財物，同時觸犯幫助詐欺取財及幫助洗錢之罪名，為想像競合犯，應依刑法第55條規定，應從一重之幫助洗錢罪處斷。
  ㈣被告以幫助之意思，參與構成要件以外之行為，為幫助犯，
    酌依刑法第30條第2 項規定，減輕其刑。
  ㈤另犯洗錢防制法第14條、第15條之罪，在偵查或審判中自白
    者，減輕其刑，洗錢防制法第16條第2 項定有明文。被告於
    本院審理時就幫助一般洗錢犯行自白不諱，爰依上揭規定，
    減輕其刑，並依法遞減輕之。
  ㈥爰以行為人責任為基礎，審酌被告任意將金融機構之存摺、
    金融卡及密碼等資料交予他人，容任他人從事不法使用，以
    此方式幫助他人從事詐欺取財及洗錢之犯行，造成犯罪偵查
    困難，致使此類犯罪手法層出不窮，嚴重危害交易秩序與社
    會治安，且造成告訴人等受有前開金額之損害，實無可取，
    惟念其前無任何前科及執行紀錄，此有臺灣高等法院被告前
    案紀錄表1 份可參，素行尚可，且犯後終能坦承犯行，並與
    告訴人侯淳茵、劉銀妃達成和解，態度亦佳，兼衡其智識程
    度、生活狀況、犯罪動機、目的、手段、情節，暨本院已通
    知告訴人廖偉宏及陳志銘到庭調解，然其等未到庭，因而所
    受損害無法彌平等一切情狀，量處如主文所示之刑，並諭知
    罰金如易服勞役之折算標準。
五、被告陳皇霖已將其所有且供本案犯行所用之帳戶存摺、提款
    卡交付詐欺集團成員，且未扣案，是否存在仍有未明，而上
    開物品單獨存在不具刑法上之非難性，且欠缺刑法上重要性
    ，爰依刑法第38條之2 第2 項規定，不予宣告沒收。
六、被告陳皇霖前未曾故意犯罪受有期徒刑以上刑之宣告，此有
    上揭前案紀錄表可稽，其僅因一時失慮，致偶罹刑典，信其
    經此偵審程序及科刑教訓後，應知所警惕，當無再犯之虞，
    本院因認前開刑之宣告以暫不執行為適當，爰依刑法第74條
    第1 項第1 款、第2 項第3 款規定，諭知緩刑5 年，並命被
    告應依如附表所示之條件向告訴人支付財產及非財產上之損
    害賠償。若被告不履行前述負擔，且情節重大，足認原宣告
    之緩刑難收其預期效果，而有執行刑罰之必要者，檢察官得
    依刑事訴訟法第476 條及刑法第75條之1 第1 項第4 款規定
    ，聲請撤銷本件緩刑之宣告，併此敘明。
據上論斷，應依刑事訴訟法第273 條之1 第1 項、第299 條第1
項前段、第310 條之2 、第454 條第1 項，判決如主文。
本案經檢察官黃翎樵提起公訴及檢察官曹哲寧、詹于槿移送併辦
，經檢察官林鈺瀅到庭執行職務。
中　　華　　民　　國　　111 　年　　4 　　月　　6 　　日
                  刑事第十四庭  法　官 程欣儀 
以上正本證明與原本無異。
如不服本判決應於收受判決後20日內向本院提出上訴書狀，並應
敘述具體理由。其未敘述上訴理由者，應於上訴期間屆滿後20日
內向本院補提理由書(均須按他造當事人之人數附繕本)「切勿逕
送上級法院」。 
　　　　　　　　　　　　　　　  書記官　沈詩婷
中　　華　　民　　國　　111 　年　　4 　　月　　7 　　日



附錄論罪科刑法條：
附錄本案論罪科刑法條：
刑法第30條
幫助他人實行犯罪行為者，為幫助犯。雖他人不知幫助之情者，
亦同。
幫助犯之處罰，得按正犯之刑減輕之。

中華民國刑法第339條
意圖為自己或第三人不法之所有，以詐術使人將
本人或第三人之物交付者，處5年以下有期徒刑、拘役或科或併
科50萬元以下罰金。
以前項方法得財產上不法之利益或使第三人得之者，亦同。
前二項之未遂犯罰之。

洗錢防制法第14條
有第二條各款所列洗錢行為者，處 7 年以下有期徒刑，併科新
臺幣 5 百萬元以下罰金。
前項之未遂犯罰之。
前二項情形，不得科以超過其特定犯罪所定最重本刑之刑。


附表一  編號                    帳             戶  一 中華郵政股份有限公司（銀行代碼700）帳號00000000000000號  二 台新國際商業銀行（銀行代碼812）帳號000000000000000號  三 中國信託商業銀行（銀行代碼822）帳號000000000000號  四 合作金庫商業銀行（銀行代碼006）帳號0000000000000號  五 臺灣土地銀行（銀行代碼005）帳戶000000000000號 

　　　　　　　　　　
附表二      編號 告訴人        詐騙方式        匯款時間        （民國）  匯款金額  (新臺幣)       匯入帳戶  一 廖偉宏 詐欺集團成員於109年9月5日晚間16時27分許，冒用BIC購物平臺人員名義撥打電話予廖偉宏，佯稱：有重複訂單錯誤，須依指示止付等語，致廖偉宏陷於錯誤，而依指示於右揭時間匯款至右揭帳戶。 109年9月5日下午5時1分 49,985元 如附表一編號一所示之帳戶    109年9月5日下午5時4分 49,989元     109年9月5日下午5時16分 49,985元     109年9月5日下午5時52分 26,989元 如附表一編號二所示之帳戶    109年9月5日下午5時26分 49,985元     109年9月5日下午5時28分 6,105元     109年9月5日下午6時24分 46,989元   二 侯淳茵 詐欺集團成員於109年9月5日下午5時42分許，冒用讀冊生活網站會計人員名義撥打電話予侯淳茵，佯稱：有重複扣款問題等語，致侯淳茵陷於錯誤，而依指示於右揭時間匯款至右揭帳戶。 109年9月5日下午6時36分 29,988元 如附表一編號三所示之帳戶    109年9月5日下午6時39分 17,988元   三 陳志銘 詐欺集團成員於109年9月5日下午17時22分許，冒用「太金票券」員工名義撥打電話予陳志銘，佯稱：網路購物重複下單等語，致陳志銘陷於錯誤，而依指示於右揭時間匯款至右揭帳戶。 109年9月6日凌晨0時3分 9,999元 如附表一編號四所示之帳戶    109年9月6日凌晨0時5分 9,989元   四 劉銀妃 詐欺集團成員於108年10月4日，冒用衣芙網路商店服務人員名義撥打電話予劉銀妃，佯稱：系統設定錯誤為高級會員，有扣款問題等語，再假冒中國信託值班主任陳思涵、金資中心主任李家樂，指示劉銀妃應如何操作網路銀行，致劉銀妃陷於錯誤，而依指示於右揭時間匯款至右揭帳戶。 108年10月25日下午3時59分許 12萬元 如附表一編號五所示之帳戶    108年10月25日下午4時1分許 15萬元 如附表一編號一所示之帳戶    108年10月26日凌晨0時2分許 12萬元  如附表一編號五所示之帳戶    108年10月26日凌晨0時2分許 15萬元  如附表一編號一所示之帳戶    108年10月27日凌晨0時1分許  12萬元 如附表一編號五所示之帳戶    108年10月27日凌晨0時1分許 15萬元 如附表一編號一所示之帳戶    108年10月28日凌晨0時許 12萬元 如附表一編號五所示之帳戶    108年10月28日凌晨0時1分許 15萬元 如附表一編號一所示之帳戶    108年10月29日凌晨0時4分許 12萬元 如附表一編號五所示之帳戶 

附表三：  緩刑負擔條件 （與本院111年度附民移調字507號調解筆錄為同一執行名義）  ㈠被告應給付告訴人侯淳茵新臺幣（下同）2萬4,000元。 　給付方式：被告願於民國111 年4 月10日起，按月於每月10日前各給付告訴人侯淳茵3,000 元，至全部清償完畢為止。 ㈡被告應給付告訴人劉銀妃18萬元。 　給付方式：被告願於民國111 年4 月10日起，按月於每月10日前各給付告訴人劉銀妃3,000 元，至全部清償完畢為止（緩刑期間未能給付之調解款項42萬元，被告依本院111年度附民移調字507號調解筆錄所示之調解條件繼續履行之，且上開調解筆錄得作為執行名義）。